【裁判字號】    97,上訴,5866
【裁判日期】    980218
【裁判案由】    毒品危害防制條例
【裁判全文】
臺灣高等法院刑事判決                97年度上訴字第5866號
上  訴  人
即  被  告  丙○○
                    （另案於臺灣桃園監獄執行中）
上列上訴人因毒品危害防制條例案件，不服臺灣板橋地方法院九
十七年度訴字第四二四三號，中華民國九十七年十一月六日第一
審判決（起訴案號：臺灣板橋地方法院檢察署九十七年度毒偵字
第七八三五、七八三六號），提起上訴，本院判決如下：
    主  文
原判決關於九十七年一月九日同時施用海洛因及甲基安非他命部
分暨執行刑部分均撤銷。
丙○○施用第一級毒品，累犯，處有期徒刑柒月。
其他上訴駁回。
撤銷改判及駁回上訴部分所處之刑，應執行有期徒刑壹年貳月。
扣案之分裝杓壹支、注射針筒壹支均沒收。
    事  實
一、丙○○前因施用毒品案件，經裁定送觀察、勒戒，於民國八
    十九年二月十一日執行觀察、勒戒完畢釋放，並由臺灣板橋
    地方法院檢察署檢察官以八十九年度毒偵字第五七０號為不
    起訴處分。又因施用毒品案件，經送觀察、勒戒及強制戒治
    ，於九十一年三月二十二日停止戒治付保護管束，九十一年
    五月十日保護管束期滿而執行強制戒治完畢，此次施用毒品
    犯行並經檢察官提起公訴，經臺灣板橋地方法院以九十年度
    易字第二三二三號判決判處有期徒刑四月確定，於九十二年
    二月二十四日縮短刑期執行完畢。復因竊盜案件，經同法院
    以九十四年度簡字第五０八三號判決判處有期徒刑六月確定
    ，於九十五年八月十九日縮刑期滿執行完畢。其再於九十六
    年五月七日至同年月十日間某日因施用第一級毒品，經臺灣
    士林地方法院以九十六年度訴字第七七三號判決判處有期徒
    刑八月，復由臺灣高等法院以九十七年度上訴字第一九０六
    號、最高法院以九十七年度臺上字第三五六四號先後駁回上
    訴而確定（尚未執行即再犯本案，此部分不構成累犯）。詎
    丙○○猶不知悔改，竟又為下列犯行：(一)基於施用第一級毒
    品海洛因之犯意，於九十六年十二月十一日凌晨一時許，在
    臺北縣新莊市○○路大漢橋頭附近之臺灣中油加油站廁所內
    ，以針筒注射方式，施用海洛因一次。其後於九十六年十二
    月十一日凌晨五時三十分許，在臺北縣板橋市○○街四十八
    巷四號前為警查獲，並扣得丙○○所有供其於九十六年十二
    月十一日施用海洛因使用之分裝杓一支，始查悉上情。(二)丙
    ○○嗣另行起意，基於施用第一級毒品海洛因及第二級毒品
    甲基安非他命之犯意，於九十七年一月九日中午十二時許，
    在臺北縣新莊市○○街五十六巷三十四號四樓住處，以將海
    洛因及甲基安非他命置入玻璃球（未扣案）內燃燒吸食其煙
    霧之方式，同時施用海洛因、甲基安非他命一次。其後於九
    十七年一月十日上午十一時十五分許，於臺北縣新莊市○○
    路二百十六號前，因另案遭通緝為警逮捕，丙○○乃在有偵
    查權限之機關及公務員發覺上開犯罪事實前，自行向前往其
    住處搜索之員警自首，而接受裁判並扣得丙○○所有供其九
    十六年十二月十一日施用海洛因使用之注射針筒一支。
二、案經臺北縣政府警察局海山分局、新莊分局分別移送臺灣板
    橋地方法院檢察署檢察官偵查起訴。
    理  由
甲、程序部分：
    按於司法警察機關調查中之案件，為因應實務上，或因量大
    、或有急迫之現實需求，例行性當然有鑑定之必要者，基於
    檢察一體原則，得由該管檢察長對於轄區內之案件，以事前
    概括選任鑑定人或囑託鑑定機關、團體之方式，俾便轄區內
    之司法警察官、司法警察對於調查中之此類案件，得即時送
    請先前已選任之鑑定人或囑託之鑑定機關、團體實施鑑定，
    以求時效。此種由檢察機關概括選任鑑定人或概括囑託鑑定
    機關、團體，再轉知司法警察官、司法警察於調查犯罪時參
    考辦理之作為，法無明文禁止，係為因應現行刑事訴訟法增
    訂傳聞法則及其例外規定之實務運作而為。此種由司法警察
    官、司法警察依檢察官所概括選任之鑑定人或囑託鑑定機關
    、團體所為之鑑定結果，與檢察官選任或囑託為鑑定者，性
    質上並無差異，同具有證據能力。本案所採尿液，經警察機
    關依前開作業流程，送請臺灣檢驗科技股份有限公司鑑定，
    該公司出具作檢驗書，揆諸前揭說明，自屬刑事訴訟法第一
    百五十九條第一項所定得作為證據之「法律有規定」之情形
    ，自有證據能力。
乙、實體部分：
壹、撤銷改判（即九十七年一月九日同時施用海洛因、甲基安非
    他命一次）部分：
一、訊據上訴人即被告丙○○對於前開九十七年一月九日同時施
    用海洛因、甲基安非他命一次之事實供承不諱（見本院卷第
    四九頁反面、六一頁反面），而其於九十七年一月十日為警
    查獲後採集之尿液檢體，經送驗結果，呈嗎啡及甲基安非他
    命陽性反應，有臺灣檢驗科技股份有限公司出具之濫用藥物
    尿液檢驗報告及姓名及代碼對照表在卷可稽（見九十七年度
    毒偵字第九０二號偵查卷第二一、四五頁），足認被告之自
    白與事實相符。且被告就上開事實，確係在犯罪未發覺前，
    逕向員警自首，並接受裁判等情，復經證人即警員甲○○到
    院結證屬實（見本院卷第六十頁反面）。再者，被告前因施
    用毒品案件，於八十九年二月十一日執行觀察、勒戒完畢，
    並由臺灣板橋地方法院檢察署檢察官以八十九年度毒偵字第
    五七０號為不起訴處分在案；又因施用毒品，經送觀察、勒
    戒及強制戒治，於九十一年三月二十二日停止戒治付保護管
    束，九十一年五月十日保護管束期滿而執行強制戒治完畢，
    被告嗣又於強制戒治執行完畢五年內之九十六年五月七日至
    同年月十日間某日再犯施用第一級毒品罪，經臺灣士林地方
    法院以九十六年度訴字第七七三號判決判處有期徒刑八月，
    並由臺灣高等法院以九十七年度上訴字第一九０六號、最高
    法院以九十七年度臺上字第三五六四號先後駁回上訴而確定
    等情，有本院被告前案紀錄表一份在卷可考（見本院卷第二
    五至三九頁），被告既曾於強制戒治執行完畢釋放後，五年
    內再犯施用第一級毒品罪，則此次施用第一級、第二級毒品
    犯行，已非毒品危防制條第二十條第三項所稱「五年後再犯
    」之情形，即應由檢察官依法追訴。是以本件事證明確，被
    告犯行堪予認定。
二、核被告此部分所為，係犯毒品危害防制條例第十條第一項之
    施用第一級毒品罪及同條第二項之施用第二級毒品罪。被告
    為施用而持有海洛因、甲基安非他命之低度行為，均為施用
    之高度行為所吸收，不另論罪。被告係將海洛因、甲基安非
    他命置入吸食器內，同時燒烤吸食其煙霧等情，業據被告於
    偵查、原審及本院審理時供陳明確，本院亦查無其他證據足
    認被告必係分別施用，是以此部分被告係以一行為同時觸犯
    施用第一級、第二級毒品罪，為想像競合犯，應依刑法第五
    十五條規定，從一重之施用第一級毒品罪處斷。再者，被告
    前因施用毒品案件，經臺灣板橋地方法院以九十年度易字第
    二三二三號判決判處有期徒刑四月確定，於九十二年二月二
    十四日縮短刑期執行完畢，其復因竊盜案件，經同法院以九
    十四年度簡字第五０八三號判決判處有期徒刑六月確定，於
    九十五年八月十九日縮刑期滿執行完畢之事實，有本院被告
    前案紀錄表一份在卷可考，其受有期徒刑之執行完畢，五年
    內故意再犯本件有期徒刑以上之罪，為累犯，應依法加重其
    刑。而被告在有偵查權限之機關及公務員發覺上開犯罪事實
    前，自行向前往搜索之員警自首，而接受裁判，此部分應依
    自首之規定，減輕其刑，並依法先加後減之。
三、原審因予論罪科刑，固非無見，惟查：被告係在有偵查權限
    之機關及公務員發覺上開犯罪事實前，自行向前往搜索之員
    警自首，而接受裁判，屬於自首，原判決此部分未依自首之
    規定減輕其刑，即有未合，上訴意旨，指摘原判決不當，為
    有理由，自應由本院將原判決關於此部分撤銷改判，爰審酌
    被告素行非端，前已因施用毒品，獲得不起訴處分之寬典，
    又迭經法院論罪科刑，竟猶不知遠離毒害，顯然漠視法令之
    禁制，惟坦承犯行之犯後態度，暨其犯罪之動機、目的、所
    生危害等一切情狀，分別量處如主文第二項所示之刑。至於
    被告在施用海洛因、甲基安非他命所使用之玻璃球，業已破
    損，亦據被告於原審審理時供陳在卷，且該玻璃球未扣案，
    無證據證明尚屬存在，又非違禁物，爰不併予宣告沒收，附
    此敘明。
貳、上訴駁回（即於九十六年十二月十一日施用毒品海洛因）部
    分：
一、訊據上訴人即被告丙○○對於前開九十六年十二月十一日施
    用海洛因一次之事實供承不諱（見本院卷第四九頁反面、六
    一頁反面），而其於九十六年十二月十一日為警查獲後採集
    之尿液檢體，經送驗結果，呈嗎啡陽性反應，有臺灣檢驗科
    技股份有限公司出具之濫用藥物尿液檢驗報告及姓名及代碼
    對照表在卷可稽（見九十七年度毒偵字第七二號偵查卷第二
    十頁、第五三頁），復有分裝杓、注射針筒各一枝扣案可證
    ，足認被告之自白與事實相符。再者，被告前因施用毒品案
    件，於八十九年二月十一日執行觀察、勒戒完畢，並由臺灣
    板橋地方法院檢察署檢察官以八十九年度毒偵字第五七０號
    為不起訴處分在案；又因施用毒品，經送觀察、勒戒及強制
    戒治，於九十一年三月二十二日停止戒治付保護管束，九十
    一年五月十日保護管束期滿而執行強制戒治完畢，被告嗣又
    於強制戒治執行完畢五年內之九十六年五月七日至同年月十
    日間某日再犯施用第一級毒品罪，經臺灣士林地方法院以九
    十六年度訴字第七七三號判決判處有期徒刑八月，並由臺灣
    高等法院以九十七年度上訴字第一九０六號、最高法院以九
    十七年度臺上字第三五六四號先後駁回上訴而確定等情，有
    本院被告前案紀錄表一份在卷可考，被告既曾於強制戒治執
    行完畢釋放後，五年內再犯施用第一級毒品罪，則此次施用
    第一級毒品犯行，已非毒品危防制條第二十條第三項所稱「
    五年後再犯」之情形，即應由檢察官依法追訴。是以本件事
    證明確，被告犯行堪予認定。
二、核被告此部分所為，係犯毒品危害防制條例第十條第一項之
    施用第一級毒品罪。被告為施用而持有海洛因之低度行為，
    為施用之高度行為所吸收，不另論罪。再者，被告前因施用
    毒品案件，經臺灣板橋地方法院以九十年度易字第二三二三
    號判決判處有期徒刑四月確定，於九十二年二月二十四日縮
    短刑期執行完畢，其復因竊盜案件，經同法院以九十四年度
    簡字第五０八三號判決判處有期徒刑六月確定，於九十五年
    八月十九日縮刑期滿執行完畢之事實，有本院被告前案紀錄
    表一份在卷可考，其受有期徒刑之執行完畢，五年內故意再
    犯本件有期徒刑以上之罪，為累犯，應依法加重其刑。而被
    告係於九十六年十二月十一日凌晨一時許，以扣案針筒注射
    方式施用海洛因，並非於九十六年十二月十日晚間十一時許
    等情，業據被告於原審審理時供陳明確（見原審卷第四七頁
    ），起訴書此部分犯罪時間容有誤載，應予更正，併說明之
    。原審本同上見解，因而適用毒品危害防制條例第十條第一
    項，刑法第十一條前段、第四十七條第一項之規定，並審酌
    被告素行非端，前已因施用毒品，獲得不起訴處分之寬典，
    又迭經法院論罪科刑，竟猶不知遠離毒害，顯然漠視法令之
    禁制，惟坦承犯行之犯後態度，暨其犯罪之動機、目的、所
    生危害等一切情狀，量處有期徒刑八月。且說明扣案之分裝
    杓、注射針筒各一支，均係被告所有，供其於九十六年十二
    月十一日施用海洛因之替代器具，業據被告於原審審理時供
    陳明確，爰依刑法第三十八條第一項第二款之規定併予宣告
    沒收，經核其認事用法均無不合，量刑亦未欠當，應予維持
    。被告雖以其係自首為由，提起上訴前來，但本件確非被告
    自首等情，已據證人即承辦警員乙○○到院結證稱：「我查
    到分裝杓時，因為上面有毒品的粉末，所以我就認為被告有
    施用毒品的嫌疑，後來被告也當場承認，所以被告不是自首
    」等語（見本院卷第六十頁）無訛，且被告於本院亦坦承九
    十六年十二月十一日施用海洛因部分不能肯定是否自首等語
    （見本院卷第四九頁反面），則被告嗣所辯其係自首云云，
    自不足信。從而難認其此部分上訴為有理由，應予駁回。
參、被告所犯上開二次施用第一級毒品罪，犯意各別，行為互殊
    ，應分論併罰。爰就被告上訴駁回部分與撤銷改判部分所處
    之刑，依法定其應執行之刑為有期徒刑一年二月，扣案之分
    裝杓、注射針筒各一支均沒收。
據上論斷，應依刑事訴訟法第三百六十八條、第三百六十九條第
一項前段、第三百六十四條、第二百九十九條第一項前段，毒品
危害防制條例第十條第一項、第二項，刑法第十一條前段、第五
十五條、第四十七條第一項、第五十一條第五款，判決如主文。
本案經檢察官張啟彬到庭執行職務。
中    華    民    國    98    年    2     月    18    日
                  刑事第十八庭審判長法  官  吳鴻章
                                    法  官  周政達
                                    法  官  徐昌錦
以上正本證明與原本無異。
如不服本判決，應於收受送達後10日內向本院提出上訴書狀，其
未敘述上訴之理由者並得於提起上訴後10日內向本院補提理由書
（均須按他造當事人之人數附繕本）「切勿逕送上級法院」。
                                    書記官  王韻雅
中    華    民    國    98    年    2     月    18    日
附錄：本案論罪科刑法條全文
毒品危害防制條例第10條第1項
施用第一級毒品者，處 6 月以上 5 年以下有期徒刑。
施用第二級毒品者，處 3 年以下有期徒刑。


司法院資訊處製作；財團法人民間司法改革基金會備份。
